【裁判字號】    97,重上,227
【裁判日期】    980609
【裁判案由】    給付貨款
【裁判全文】
臺灣高等法院民事判決                 97年度重上字第227號
上  訴  人  大眾國際租賃股份有限公司
法定代理人  乙○○
訴訟代理人  王韋傑律師
            程守真律師
複代理人    諸仲強律師
被上訴人    昱捷股份有限公司
                        、415號3樓
法定代理人  丙○○
訴訟代理人  徐嘉男律師
            李如龍律師
            楊文豪律師
上列當事人間給付貨款事件，上訴人對於中華民國97年3月26 日
臺灣士林地方法院96年度重訴字第30號法院第一審判決提起上訴
，本院於98年5月19日言詞辯論終結，判決如下：
    主      文
原判決關於駁回上訴人後開第二項之訴部分及該部分假執行之聲
請，並訴訟費用之裁判均廢棄。
被上訴人應給付上訴人新台幣壹仟伍佰貳拾參萬柒仟玖佰玖拾伍
元，及自如附表所示利息起算日起至清償日止起按週年利率百分
之五計算之利息。
其餘上訴駁回。
第一、二審訴訟費用，由被上訴人負擔百分之五十二，餘由上訴
人負擔。
本判決命被上訴人給付部分，於上訴人以新台幣伍佰零捌萬元為
被上訴人預供擔保後得假執行，但被上訴人如以新台幣壹仟伍佰
貳拾參萬柒仟玖佰玖拾伍元為上訴人預供擔保，得免為假執行。
    事實及理由
一、上訴人起訴主張：緣訴外人仲得科技有限公司（下稱仲得公
    司）於民國95 年5月29日與上訴人簽訂「國內應收帳款受讓
    管理契約書」，約定將訴外人仲得公司對被上訴人自95 年4
    月17日起至上訴人通知終止上開契約書止之應收帳款讓與上
    訴人，訴外人仲得公司並於95年6月1日以通知書將該事由通
    知被上訴人聯絡代表江文湘。依契約約定，上訴人先按應收
    帳款發票金額之5 成撥款予仲得公司，而被上訴人則應將應
    收帳款電匯至訴外人仲得公司在大眾商業銀行臺南分行設立
    之000000000000號帳戶，再由上訴人受償其中半數。被上訴
    人與訴外人仲得公司進行如附表1 所示之13筆交易，應收帳
    款共計新臺幣（以下同）6,445萬1,365元，詎被上訴人給付
    第1筆貨款後，即拒絕再為給付，上訴人遂於95 年9月8日以
    世貿郵局第1148號存證信函通知被上訴人給付貨款，仍未獲
    清償。被上訴人提出之8紙匯款單（被證5），係清償被上訴
    人與仲得公司之其他應收帳款，並非用以清償本件附表第 2
    ~6筆應收帳款。至於附表第7~13筆應收帳款，皆已通過驗收
    並經開立統一發票，被上訴人未能證明貨物確有瑕疵，仍應
    付款。爰訴請被上訴人給付上訴人附表編號2~13筆貨款之半
    數即2,950萬1,985元予上訴人等語，並於原審聲明：(一)被上
    訴人應給付上訴人2,950萬1,985元，及自附表所示各筆貨款
    金額自所載發票日起90日後至清償日止，按週年利率5%計算
    之利息。(二)上訴人願供擔保，請准宣告假執行。（原審判決
    駁回上訴人之訴及假執行之聲請，上訴人不服提起上訴）上
    訴聲明：(一)原判決廢棄。(二)被上訴人應給付上訴人2,950 萬
    1,985元，及自附表所示各筆貨款金額自所載發票日起90 日
    後至清償日止，按週年利率5%計算之利息。(三)願供擔保請准
    宣告假執行。
二、被上訴人則以：被上訴人與訴外人仲得公司於95年5月3日、
    同年7月18日、同年7月25日分別簽訂買賣契約書，由被上訴
    人向訴外人仲得公司購買網路電子產品，訴外人仲得公司就
    該等產品應對被上訴人及向被上訴人購買產品之第三人為指
    定地點之送貨服務。被上訴人於95年9月11 日收受上訴人寄
    發之存證信函之前，並未接獲任何債權讓與之通知。關於附
    表所示編號第2~6 筆款項，係被上訴人向訴外人仲得公司購
    買產品後再轉售予訴外人駿樺鋼鐵有限公司（以下簡稱駿樺
    公司）之貨款，其發票金額分別為633萬3,338 元、541萬9,
    575元、585萬9,525元、550萬6,725元、540萬8,813 元，總
    計2,852萬7,976元，嗣被上訴人分別於95年7 月12、13、14
    日電匯1,082萬8,388元、1,136萬6,250元、633萬3,338元，
    總計2,852萬7,976元至訴外人仲得公司系爭華南銀行帳戶，
    以為清償貨款，亦即被上訴人於95年9月11 日收受債權轉讓
    通知前，即已向訴外人仲得公司清償第2~6 筆款項，依民法
    第299條第1項規定，得對抗上訴人。而關於附表編號第7~13
    筆款項，其中第7~11筆款項係被上訴人向仲得公司購買產品
    再轉售予訴外人環智公司之貨款，第12~13 筆款項則係被上
    訴人向仲得公司購買產品再轉售予訴外人賽藝公司之貨款，
    因該等產品未經驗收合格，已遭訴外人環智公司及賽藝公司
    直接退回仲得公司，被上訴人就已收受發票，亦與訴外人仲
    得公司及環智公司、賽藝公司辦理折讓及進（銷）退回，是
    被上訴人就此部分款項無給付義務等語抗辯。答辯聲明：(一)
    上訴駁回。(二)如受不利判決，願供擔保請免為假執行。
三、兩造不爭執之事實：
  (一)訴外人仲得公司於95年5月29 日與上訴人簽定「國內應收帳
    款受讓管理契約書」，將其對被上訴人之應收帳款讓與上訴
    人。
  (二)被上訴人與訴外人仲得公司進行如附表所示之交易。
  (三)上訴人於95年9月8日以世貿郵局第1148號存證信函通知被上
    訴人訴外人仲得公司業將95年6月10日至95年8月10日13紙發
    票之應收帳款共計6,445萬1,365元讓與上訴人，命被上訴人
    直接對上訴人給付（見原審卷1第18頁至第19 頁），被上訴
    人於95年9月11日收受送達，於95年9月19日以內湖江南郵局
    第1157號存證信函回覆稱第1筆交易發票已取消、第2~6筆款
    項已清償、第7~13筆交易已通知辦理退貨（見原審卷1 第42
    頁至第43頁）。
  (四)如附表編號第2~6 所示買賣契約是依據被上訴人與訴外人仲
    得公司於95年5月3日簽訂之買賣契約書，無不得讓與之特約
    （見原審卷1第39頁至第41頁）。
四、兩造爭執要點：
  (一)上訴人是否業於95年6月1日將債權讓與事宜通知被上訴人？
  (二)如附表編號2至6所示貨款部分，被上訴人是否業已向訴外人
    仲得公司清償？得否對抗上訴人？
  (三)如附表編號7至13 所示貨款部分，被上訴人與訴外人仲得公
    司所依據之買賣契約係原證5 或被證6、7？訴外人仲得公司
    對被告之上開應付帳款是否有特約需取得被告書面同意後始
    得轉讓予第三人？
  (四)如附表編號7至13 所示貨款部分，是否已因瑕疵而完成退貨
    行為？茲論述如下。
五、上訴人是否業於95年6月1日將債權讓與事宜通知被上訴人？
    上訴人主張其於95年6月1日將債權讓與事宜通知被上訴人，
    至遲亦於95年9月1日完成債權讓與通知，惟為被上訴人所否
    認，並辯稱其於95年9月11日始收受通知等語。經查：
  (一)上訴人提出訴外人仲得公司於95 年5月29日致被上訴人之通
    知書影本1 件，載明：「……二、為此通知貴公司，本公司
    對貴公司之所有應收帳款，自民國95 年4月17日起之發票，
    至大眾國際租賃股份有限公司通知貴公司終止其與本公司簽
    訂之前開國內應收帳款受讓管理契約書之日止，受讓予大眾
    國際租賃股份有限公司。三、謹請貴公司將帳款讓與管理期
    間內對本公司所有已屆清償期之應付帳款，電匯至本公司在
    大眾商業銀行臺南分行設立之帳戶：帳號：000-00-000000-
    0 」，並記載：「確定已接獲上述通知書，特此證明」、「
    95年6月1日」、「連絡人：00-000 00000#105江文湘MS」等
    語（見原審卷1第17 頁），惟被上訴人否認上開通知書之真
    正。查，通知書上聯絡人「江文湘」之字跡，與證人江文湘
    於原審96年6月20日當庭書寫之筆跡（見原審卷1第277 頁）
    比對，以肉眼審視觀察，二者運筆轉折、氣韻神態即難認為
    同一，是上開通知書是否於95年6月1日送達，顯非無疑。雖
    證人即仲得公司董事長甲○○於本院證稱：「通知是在95年
    5 、6月間，哪一天我不確定。」（見本院卷第167頁背面）
    、「（問：有無通知被上訴人？）有的，是業務經理陳平通
    知的……。陳平經理帶大眾租賃的史副總、業務林育成到被
    上訴人公司要他們蓋章，蓋原證二號。」、「（問：實際上
    他們有無去蓋章，你是否知道？）應該有，我有問陳平，大
    眾租賃的業務林育成也有告訴我他們有到被上訴人公司蓋章
    。」等語（見本院卷第167 頁），與證人即前上訴人副總經
    理史耀祥於原審證稱「我後來在9月5日會同林育成親自送達
    被告公司，由被告陳敏文用印簽字」，兩者間對於同一事實
    發生日期說法已有重大差異，況證人甲○○並未親自見聞其
    所稱之債權讓與通知之事，而係聽訴外人陳平、林育成所述
    ，其上開證詞顯不足採，上訴人復自承無法提出上開通知書
    之送達證明（見原審卷1第157 頁至第158頁），故難認上開
    通知書之意思表示已於96年6月1日送達予被上訴人。
  (二)上訴人又主張上訴人副總經理史耀祥於95年9月1日先以電話
    通知被上訴人江文湘受讓債權事宜，並隨即以傳真「Factor
    ing每期借款明細表」（見原審卷二第207頁）為債權讓與通
    知之方式。被上訴人雖不否認曾收受該傳真，但以史耀祥係
    要求江文湘核對傳真上發票號碼及金額有無錯誤，該傳真僅
    具對帳意義為抗辯，查上訴人雖主張該傳真具有債權讓與通
    知之效力，但觀察明細表之內容並無明確表明債權讓與通知
    文字、債權受讓人、讓與時間等記載，是否具有債權讓與通
    知效力，尚非無疑。
  (三)另被上訴人稱上訴人曾於95年9月4 日傳真1份與前揭通知書
    內容相同，惟加蓋被上訴人公司名義之收發專用章及「陳敏
    文」署押（見原審卷1第122頁），並否認上開收發專用章及
    陳敏文署押之真正。經證人即被上訴人公司總經理秘書江文
    湘於原審到庭證稱：「是我的電話但不是我的字，包括簽名
    都不是我的字」、「我是在95年9月14 日由史耀祥傳真給我
    看，沒有看過此統一發票章」、「史耀祥在9月14日說他在9
    月5 日有拜訪我，因為我在忙我的助理代替我去接待，但是
    我並沒有助理，而且我們公司也沒有見過原告公司的人，請
    對方傳真給我看，所以他就傳真被證11號給我看，我才嚇一
    跳因為章不是我們公司的章，公司也沒有陳敏文此人」等語
    （見原審卷1第271頁至第272 頁），證人史耀祥則於原審到
    庭證稱：「（問：江文湘在6月1 日簽署原證2有無電話通知
    被上訴人公司？）是林育成聯絡的」、「9月5日之前我跟江
    文湘聯絡，她說沒有看到原證2 號，所以9月5日才會同林育
    成親自送到被上訴人公司」、「一位自稱被上訴人公司員工
    叫陳敏文小姐把文件拿走用印，空檔時還有一位叫陳平的人
    在場」等語（卷2第19頁至第20 頁），證人即上訴人公司前
    業務員林育成於本院96年8月8日言詞辯論到庭證稱：「（通
    知書）這是我製作的，5月29 日文件是我打的，然後拿給甲
    ○○簽名，就放在他那邊，隔幾天他再拿給我，拿給我時上
    面已經有江文湘簽名日期，甲○○說他已經有通知到被上訴
    人公司」、「（問：有無打電話到被上訴人公司確認？）沒
    有」、「我們副總有跟江文湘聯絡過，江文湘說她沒有收到
    通知書，9月5日到被上訴人公司由被上訴人公司接待我並蓋
    章，蓋完章之後我們副總說要簽名否則不知是誰來處理此事
    ，所以上面才簽陳敏文」等語（卷2第63 頁至第64頁），足
    見上訴人公司於95年9月5日以前，並無人直接與被上訴人公
    司人員聯絡，亦未親身見聞證人江文湘於95年6月1日在債權
    讓與通知書上簽名。至於95年9月5日是否確為被上訴人公司
    員工或經授權之人在債權讓與通知書上署押簽名，對被告未
    於95年9月5日以前受到債權讓與通知之事實，不生影響。
六、如附表編號2~6 所示貨款部分，被上訴人是否業已向訴外人
    仲得公司清償？得否對抗上訴人？被上訴人辯稱其已於95年
    7月12日至14日將如附表所示編號2~6所示貨款向訴外人仲得
    公司清償等語，惟為上訴人所否認。經查：
  (一)被上訴人曾於95年7月12 日、同年月13日、同年月14日分別
    匯付訴外人仲得公司1,082萬8,388元、1,136萬6,250元、63
    3萬3,338 元事實，業據被上訴人提出匯款單3紙為證（見原
    審卷1第98頁至第100頁），經核與華南商業銀行西三重分行
    於96年8月2日（96）華西三字第09600179號函送之訴外人仲
    得公司帳戶往來明細資料相符（見原審卷2第44頁至第45 頁
    ）。而如附表編號3與6所示之貨款總額為1,082萬8,388元（
    541萬9,575元+540萬8,813元=1,082萬8,388元）、編號4與5
    所示之貨款總額為1,136萬6,250 元（585萬9,525元+550 萬
    6,725元=1,136萬6,250 元 ）、編號2所示之貨款金額為633
    萬3,338 元，與前揭匯款金額互核相符，且證人甲○○亦證
    稱：「（提示原審卷2第45-46 頁的匯款是否有給付卷1第19
    頁（即附表1）貨款？）編號2 這筆發票就是華南銀行帳戶7
    月 14被上訴人匯入的金額。編號4、5 兩張發票總共金額是
    00000000元，應該是7.13匯款。編號3、6兩張共00000000元
    ，應該是7.12 匯款。」、「第2~6筆我們有再匯給大眾租賃
    。」等語（見本院卷第168 頁背面），而有收受被上訴人給
    付之貨款係屬不利於仲得公司之事實，故證人甲○○此部分
    之證詞應可採信。被上訴人辯稱已清償如附表編號2至6所示
    之貨款，尚非無據。
  (二)且查附表編號2至6所示貨物係由被上訴人向訴外人仲得公司
    訂購後轉售予訴外人駿鏵公司，上開貨物約定出貨日期分別
    為95年6月19日、19日、20日、20日、20 日，訴外人仲得公
    司於同日出具統一發票予被上訴人，被上訴人於同日製作國
    內銷貨單，並出具統一發票予訴外人駿驊公司，經訴外人駿
    鏵公司收貨後於驗收簽名處蓋章等情，有驗收單（見原審卷
    1第61頁至第65 頁）、訴外人仲得公司出具之統一發票（見
    原審卷1第20頁至第22 頁）、被上訴人製作之銷貨單暨統一
    發票（見原審卷1第166至第173 頁）在卷可稽。而訴外人仲
    得公司出具之上開5 紙統一發票，業經訴外人仲得公司申報
    營業稅、被上訴人申報進項扣抵，被上訴人出具之上開5 紙
    統一發票，亦經被上訴人申報營業稅、訴外人駿樺公司申報
    進項扣抵，此有財政部臺灣省北區國稅局新莊稽徵所96 年5
    月4日北區國稅新莊3字第0961011301號函附表營業人銷售額
    與稅額申報書、進銷項憑證明細資料表（見原審卷1第218頁
    至第222頁）、財政部臺北市國稅局內湖稽徵所96年5月7 日
    財北國稅內湖營業2字第0960007786號函（見原審卷1 第200
    頁至第201頁）、96年5月4日財北國稅內湖營業2字第096000
    7816號函附之進銷項憑證明細資料表（見原審卷1第203頁至
    第208頁）、信義稽徵所96年5月4日財北國稅信義營業字第0
    960018733號函附之進銷項憑證明細資料表（見原審卷1第17
    6頁至第186頁）附卷足考，顯見如附表編號2~6 所示之交易
    已完成正常驗貨、稅捐申報程序，被上訴人於95年7月12 日
    至14日將此部分貨款向訴外人仲得公司清償，並不悖常情。
  (三)上訴人又主張被上訴人與訴外人仲得公司約定貨款當月結90
    日，如附表編號2~6所示之交易日期為95年6月19日及20日，
    則95年7月12日至14 日之匯款恐係清償他筆貨款云云。查，
    被上訴人與訴外人仲得公司於95年5月3日簽具之買賣契約書
    第4條第2項約定：「貨品由乙方（即訴外人仲得公司）交給
    甲方（即被上訴人）時，由甲方或甲方指定之第三人確認貨
    品無誤無缺後，甲方必須於收到乙方出貨單及發票後當月結
    90日，匯款至乙方指定銀行帳號」（見原審卷1第40 頁），
    而證人江文湘於原審證稱：「依照合約約定，通常我付款比
    合約還快」等語（見原審卷1第273頁），證人即被上訴人公
    司之稽核副理李姿瑱回答上訴人訴訟代理人詢問：「月結90
    日後付款，一般來講有無提前付款？」則證稱：「有可能會
    有，契約是這樣約定，執行結果提前付款與公司規定有違背
    ，違背什麼規定我無法確定，但有違內控精神。」等語（見
    原審卷二第13頁），可知被上訴人公司仍有提前給付貨款之
    可能，尚不能僅以被上訴人付款日期較合約約定日期為早，
    即逕認其所付款項係清償他筆貨款，上訴人此部分主張，為
    無理由。
  (四)按「債務人於受通知時，所得對抗讓與人之事由，皆得以之
    對抗受讓人。」民法第299條第1項定有明文。綜上，上訴人
    於95年9 月間始將債權讓與通知被上訴人已如前述，而如附
    表編號2~6所示之貨款，被上訴人業於95年7月12日至14日向
    訴外人仲得公司清償，依前揭法條規定，被上訴人自得以上
    開清償事由對抗上訴人。
七、就附表編號7~13所示貨款部分，被上訴人與訴外人仲得公司
    所依據之買賣契約係原證5 或被證6、7？即訴外人仲得公司
    對被上訴人之上開應付帳款是否有特約需取得被上訴人書面
    同意後始得轉讓予第三人？
  (一)按「債權人得將債權讓與於第三人。但左列債權，不在此限
    ：一、依債權之性質，不得讓與者。二、依當事人之特約，
    不得讓與者。三、債權禁止扣押者。前項第2 款不得讓與之
    特約，不得以之對抗善意第三人。」民法第294 條定有明文
    。被上訴人抗辯附表編號7~13所示貨款部分係根據被證6、7
    之買賣契約，依該二份契約第參條約定：「採購單」之應付
    帳款，應另行取得甲方書面同意後，乙方始得轉讓與第三人
    。」，為上訴人所否認，被上訴人即應證明附表編號7~13所
    示貨款部分確係根據被證6、7之買賣契約，且為上訴人所明
    知。
  (二)經查：證人甲○○雖到庭證稱：「（請提示原證5、被證6、
    7 號參份合約，是否貴公司與被上訴人所訂立？）這些合約
    都是陳平經理接洽簽訂，他是業績幹部。」、「問：有無將
    這參份合約提供給上訴人？）有，跟上訴人申請額度方面是
    我在接洽。」等語（見本院卷第169 頁），惟其亦證稱：「
    （問：請問證人依據那個合約出貨？）合約之後是分批出貨
    ，現在無法告知是何份合約。」等語（見本院卷第169 頁）
    ，顯見證人甲○○並無法確認系爭7~13筆貨款債權，究係依
    據原證5或被證6及被證7買賣契約所發生。
  (三)至被上訴人雖以證人即原上訴人公司之業務員林育成於原審
    證稱：「（問：一共取得幾份仲得對被告公司的合約？）一
    份是原本其餘有兩份是影本，三份內容都不一樣。」（見原
    審卷第61頁），可見上訴人確實知悉有三份合約云云。然查
    ：被上訴人亦主張上訴人公司在審核、放款過程確實產生重
    大瑕疵，其內部之作業有疏誤，由林育成係因本案出問題而
    離職可見一斑等情（見本院卷第263 頁），參林育成另證稱
    ：「（問：大眾租賃融資放款是否要知會債務人？本案情形
    為何？）我相信仲得提供的文件資料，不需要查仲得與客戶
    間是否有此交易，本案我沒有問被告。」、「（問：債權讓
    與通知應由何人來作？）以我的觀點應該是仲得要作的，合
    約上沒有規定。」、「（問：本案債權讓與通知是否都是仲
    得去作的？）是的。」等語（見原審卷2第61、63 頁），顯
    見其為本件放款過程之草率，則證人林育成為掩飾其本身之
    疏失，所述即難全然可採。雖上訴人所提原證5 號買賣契約
    書第參條約定訂購總額為5000萬元，然亦約定「實際金額應
    為甲方（即被上訴人）書面方式之採購單內容為準。」（見
    原審卷1第39頁），故雖系爭債權金額超出原證5之總價5000
    萬元，然至多僅能認上訴人內部之作業有疏誤，亦難以推論
    上訴人明知有被證6、7之契約存在。且查上訴人確實撥放系
    爭2~13筆債權金額五成款項高達數千萬元予仲得公司，上訴
    人應不可能明知系爭7~13筆債權契約存有不得讓與之特約，
    且未取得債務人即被上訴人之同意，即撥款數千萬元予仲得
    公司，而取得系爭7~13筆未能讓與之債權。故被上訴人抗辯
    上訴人明知有不得讓與之特約云云，不足採信，即不得以之
    對抗上訴人，上訴人仍能取得系爭附表編號7~13筆之債權。
八、就附表編號7~13所示貨款部分，是否已因瑕疵而完成退貨行
    為？
  (一)如附表編號7~11所示貨物係由被上訴人向訴外人仲得公司訂
    購後，轉售予訴外人環智公司，而上開貨物約定出貨日期分
    別為95年7月26日、26日、27日、27日、27 日，訴外人仲得
    公司於同日出具編號NU00000000、NU00000000、NU00000000
    、NU00000000、NU00000000號之統一發票予被上訴人，被上
    訴人於95年7月31日出具編號MW00000000、MW00000000、MW0
    0000000、MW00000000、MW00000000 之統一發票予訴外人環
    智公司，另如附表編號12、13所示貨物係由被上訴人向訴外
    人仲得公司訂購後，轉售予訴外人賽藝公司，約定出貨日期
    為95年8月10日，訴外人仲得公司於同日出具編號NU0000000
    0、NU00000000號之統一發票予被上訴人，被上訴人再於 95
    年8月15日出具編號NW00000000、NW00000000 號之統一發票
    予訴外人賽藝公司等情，有訴外人仲得公司製作之驗收單及
    統一發票（見原審卷1第28頁至第38 頁）、資料明細（見原
    審卷1第140頁）在卷可稽，可信為真實。
  (二)被上訴人抗辯因仲得公司貨品瑕疵，故辦理退貨云云。惟查
    ，被上訴人對於編號7~13筆買賣，僅主張因貨物具有瑕疵，
    由下游廠商環智公司及賽藝公司直接退貨給訴外人仲得公司
    ，但並未能提出具體事證以實其說，被上訴人貨物縱具有瑕
    疵，但瑕疵比例多寡、有無就瑕疵問題進行文件往來、甚至
    貨物退貨文件等，皆未見上訴人提出相關文件佐證，就交易
    金額達數千萬元之交易，訴外人仲得公司僅憑下游廠商主張
    貨物有瑕疵即同意退貨，顯非合理。證人即被上訴人公司稽
    核副理李姿瑱於原審亦證稱：「（問：下游廠商通知開發票
    一般來講表示驗收過了？）一般來講是的。」、「（問：被
    告公司如果接到下游廠商銷貨退回要求會如何處理？）我們
    會請業務端問退回原因為何，我們會製作客訴處理單，並且
    通知上游廠商，上游願意收貨我們就會把貨退回給上游廠商
    ，退回方式原則上是由下游廠商直接退回上游廠商不會經過
    公司，但如果是貨物不良有可能會送回公司技術部門作測試
    ，但本件據我所知沒有送回公司，所以銷貨退回應該不是因
    為貨品有瑕疵原因，……。」等語（見原審卷2第13 頁），
    可認附表編號7~13筆債權貨品，不但皆已通過環智及賽藝公
    司驗收，且同意被上訴人開立發票請款，足見系爭第7 筆至
    第13筆債權之貨品於95年7月底、8月初驗收及開立發票時，
    當時亦未提出有何瑕疵。且本件被上訴人亦未能提出客訴處
    理單，則就編號7～11之貨物是否確有瑕疵，顯有可疑。
  (三)另證人甲○○亦到庭證稱：「（提示7~13筆，問：有無退貨
    ？）均沒有。如有退貨後來怎會再陸續出貨。」，（見本院
    卷第167頁），且亦同時明白證稱：「（提示原證4號，後面
    有發票、驗收單，問：驗收單是否被上訴人出具給仲得公司
    ？）應該是他們驗收完蓋給我們」等語（見本院卷第168 頁
    ），查原證4驗收單包含系爭7~13 筆買賣債權貨物，被上訴
    人驗收完該等貨物後，更已於驗收單上明載「以上貨物經確
    認數量品質無誤無缺」，亦可見系爭7~13筆買賣貨品並無被
    上訴人所稱之缺料瑕疵。且查附表編號7~13係分批出貨，編
    號7發票日期為95年7月26日，如有瑕疵，何以於編號12、13
    之95年8月10日仍再出貨達10,040,626 元？被上訴人所辯顯
    與常情有違。另系爭第7筆至第13 筆債權所涉貨品數量多達
    20,000件，縱有不良品，比率不可能高達100%，被上訴人瑕
    疵抗辯主張亦悖於常理。
  (四)而被上訴人出具予訴外人環智公司及賽藝公司之上開7 紙統
    一發票，雖經被上訴人於95年7月申報營業稅又於95年9月申
    報銷貨退回及折讓、賽藝公司於95年9 月申報進項扣抵及進
    貨退出，另訴外人環智公司從未將上開統一發票申報進項扣
    抵及進項退出等情，雖有96年5月7 日財北國稅內湖營業2字
    第0960007787號函附之進銷項憑證明細資料表（見原審卷 1
    第189頁至第192頁）、96年5月4日財北國稅內湖營業1 字第
    096 0007817號函（見原審卷1第198 頁）等附卷足考，但上
    訴人既未能證明仲得公司交付下游廠商之貨物有瑕疵，未有
    驗收不合格證明、未有退貨簽單等，僅憑被上訴人等自行向
    國稅局辦理稅捐之申報及退回，尚不足以證明被上訴人確有
    因瑕疵而退貨之事實。
  (五)至證人即被上訴人公司之總經理秘書江文湘於原審到庭證稱
    ：「曾經處理過環智及賽藝銷貨退回事情，我有製作銷貨退
    回折讓單及客訴單」、「9 月上旬，確定日期不記得，但退
    貨文件是9月14日及15 日製作，是原告傳真通知書給我們之
    後製作的，是客戶在9 月上旬以電話通知，仲得也有同意可
    以退貨」等語（見原審卷1第269頁至第273 頁），證人即被
    上訴人公司會計副理施朝欽於原審到庭證稱：「（問：95年
    期間環智、賽藝有無跟被告公司辦過銷貨退回？有仲得進貨
    退回？）都有」、「（問：環智、賽藝辦理銷貨退回有無看
    過他們折讓單？）有的」等語（見原審卷2第10 頁），證人
    即賽藝公司會計及業務助理陳秀燕證稱：「昱捷公司是我們
    公司電子零件的供應商」、「（對係爭2 筆發票）有印象，
    交付內容是網通設備」、「有驗收，但沒有驗收完成，因為
    抽驗結果有缺料，產器有瑕疵」、「貨器暫存在公司，然後
    向昱捷公司反應希望他們能補足缺料，以便我們向下游廠商
    交貨，但一直到8 月底昱捷公司都沒有辦法補足，所以就辦
    理退貨，前後大約半個月時間」、「有申報進貨及申報折讓
    是同時完成」、「因為昱捷公司發票當月已經申報，我們 8
    月份沒有驗收完成，當月沒有完成申報，所以在9 月一起完
    成進貨及折讓申報」、「退到仲得科技公司五股倉庫，是用
    貨車的方式退貨」、「我們都是跟昱捷聯繫，但是進貨和退
    貨對象都是仲得公司」、「負責退貨司機是我們公司自己的
    ，他會把退貨單交給倉庫的人簽名」等語（卷2第182頁至第
    187 頁），惟證人江文湘與施朝欽均係被上訴人之受僱人，
    立場難免偏頗，而證人陳秀燕則係被上訴人公司往來廠商之
    受僱人，亦與被上訴人有利害關係，被上訴人復未提出客訴
    處理單、上游廠商通知單、測試報告，或其他足資證明有瑕
    疵及退貨之證明，且與證人甲○○所述不符，自難僅以上開
    證人之證詞即認確實已有退貨。
  (六)至被上訴人所提之退貨單（被上證一），僅係影本，且其真
    正復為上訴人所否認，況所載之貨品是否為系爭之貨品，亦
    無從認定，故此證據即無足採。
  (七)編號7~13之貨物既經交付被上訴人，而被上訴人抗辯已退貨
    則無足採，且上訴人並非明知有不得為債權讓與之特約，則
    上訴人依據與仲得公司之債權讓與契約，請求被上訴人給付
    編號7～13買賣金額之半數，即15,237,995元（4,047,488+4
    ,009,950+4,162,200+4,129,650+4,086,075+5,054,438+4,9
    86,188）/2＝15,237,995），為有理由。
九、綜上所述，上訴人主張受讓訴外人仲得公司對被上訴人之債
    權，被上訴人抗辯就編號2~6 買賣部分，已完成清償貨款，
    為有理由。就編號7~13買賣部分，被上訴人主張因瑕疵退貨
    ，仲得公司對被上訴人無債權云云，則無理由。上訴人既受
    讓訴外人仲得公司對被上訴人之債權，即得依據債權讓與條
    件，對被上訴人請求編號7~13金額之半數即15,237,995元及
    自各該發票日起90日後即如附表所示之利息起算日起，至清
    償日止，按週年利率百分之5 計算之法定遲延利息，為有理
    由，應予准許。逾此所為請求，為無理由，應予駁回。又上
    訴人勝訴部分，兩造分別陳明願供擔保為准、免假執行之宣
    告，經核於法並無不合，爰分別酌定相當擔保金額准許之。
    至於上訴人敗訴部分，其假執行之聲請失所附麗，應併予駁
    回。原審就上開應准許部分，為上訴人敗訴之判決，並駁回
    其假執行之聲請，尚有未洽，上訴意旨求予廢棄改判，為有
    理由，爰由本院予以廢棄改判如主文第2 項所示，並依聲請
    為附條件之准、免假執行之宣告。至於上訴人之請求不應准
    許部分，原判決為上訴人敗訴之判決，並駁回其假執行之聲
    請，經核於法並無不合，上訴意旨求予廢棄改判，為無理由
    ，應駁回其上訴。
十、本件判決基礎俱已臻明確，兩造其餘攻防方法及訴訟資料經
    本院審酌後，核與判決不生影響，無逐一論駁之必要，併此
    敘明。
十一、據上論結，本件上訴為一部有理由，一部無理由，爰判決
      如主文。
中    華    民    國    98    年     6    月     9    日
                    民事第十七庭
                          審判長法  官  藍文祥
                                法  官  吳燁山
                                法  官  陳麗芬
正本係照原本作成。
如不服本判決，應於收受送達後20日內向本院提出上訴書狀，其
未表明上訴理由者，應於提出上訴後20日內向本院補提理由書狀
（均須按他造當事人之人數附繕本）上訴時應提出委任律師或具
有律師資格之人之委任狀；委任有律師資格者，另應附具律師資
格證書及釋明委任人與受任人有民事訴訟法第466條之1第1 項但
書或第2項（詳附註）所定關係之釋明文書影本。
中    華    民    國    98    年    6     月    9     日
                                書記官  張永中
附註：
民事訴訟法第466條之1（第1項、第2項）：
對於第二審判決上訴，上訴人應委任律師為訴訟代理人。但上訴
人或其他法定代理人具有律師資格者，不在此限。
上訴人之配偶、三親等內之血親、二親等內之姻親，或上訴人為
法人、中央或地方機關時，其所屬專任人員具有律師資格並經法
院認為適當者，亦得為第三審訴訟代理人。
 附表：
┌──┬──────┬─────┬─────┬─────┬──────┐
│編號│  發票日期  │ 發票號碼 │發票金額 (│應給付金額│利息起算日  │
│    │            │          │新台幣/元)│          │            │
├──┼──────┼─────┼─────┼─────┼──────┤
│ 1  │95年6月10 日│MU00000000│5,447,400 │0         │            │
│    │            │          │          │          │            │
│    │            │          │          │          │            │
├──┼──────┼─────┼─────┼─────┼──────┤
│ 2  │95年6月19 日│MU00000000│6,333,338 │0         │            │
│    │            │          │          │          │            │
│    │            │          │          │          │            │
├──┼──────┼─────┼─────┼─────┼──────┤
│ 3  │95年6月19 日│MU00000000│5,419,575 │0         │            │
│    │            │          │          │          │            │
│    │            │          │          │          │            │
├──┼──────┼─────┼─────┼─────┼──────┤
│ 4  │95年6月20 日│MU00000000│5,859,525 │0         │            │
│    │            │          │          │          │            │
│    │            │          │          │          │            │
├──┼──────┼─────┼─────┼─────┼──────┤
│ 5  │95年6月20 日│MU00000000│5,506,725 │0         │            │
│    │            │          │          │          │            │
│    │            │          │          │          │            │
├──┼──────┼─────┼─────┼─────┼──────┤
│ 6  │95年6月20 日│MU00000000│5,408,813 │0         │            │
│    │            │          │          │          │            │
│    │            │          │          │          │            │
├──┼──────┼─────┼─────┼─────┼──────┤
│ 7  │95年7月26 日│NU00000000│4,047,488 │2,023,744 │95年10月24日│
│    │            │          │          │          │            │
│    │            │          │          │          │            │
├──┼──────┼─────┼─────┼─────┼──────┤
│ 8  │95年7月26 日│NU00000000│4,009,950 │2,004,975 │95年10月24日│
│    │            │          │          │          │            │
│    │            │          │          │          │            │
├──┼──────┼─────┼─────┼─────┼──────┤
│ 9  │95年7月27 日│NU00000000│4,162,200 │2,081,100 │95年10月25日│
│    │            │          │          │          │            │
│    │            │          │          │          │            │
├──┼──────┼─────┼─────┼─────┼──────┤
│ 1 0│95年7月27 日│NU00000000│4,129,650 │2,064,825 │95年10月25日│
│    │            │          │          │          │            │
│    │            │          │          │          │            │
├──┼──────┼─────┼─────┼─────┼──────┤
│ 1 1│95年7月27 日│NU00000000│4,086,075 │2,043,038 │95年10月25日│
│    │            │          │          │          │            │
│    │            │          │          │          │            │
├──┼──────┼─────┼─────┼─────┼──────┤
│ 1 2│95年8月10 日│NU00000000│5,054,438 │2,527,219 │95年11月8日 │
│    │            │          │          │          │            │
│    │            │          │          │          │            │
├──┼──────┼─────┼─────┼─────┼──────┤
│ 1 3│95年8月10 日│NU00000000│4,986,188 │2,493,094 │95年11月8日 │
│    │            │          │          │          │            │
│    │            │          │          │          │            │
└──┴──────┴─────┴─────┴─────┴──────┘

司法院資訊處製作；財團法人民間司法改革基金會備份。
